臺灣高雄地方法院民事判決　九十一年訴字第二七六七號
　　原　　　告　乙○○
　　被　　　告　甲○○
右當事人間請求損害賠償事件，經本院刑事庭裁定移送前來，本院判決如左：
    主    文
被告應給付原告新台幣壹拾萬元及自民國九十一年六月二十六日起至清償日止，按年
息百分之五計算之利息。
原告其餘之訴駁回。
訴訟費用由被告負擔十分之一，餘由原告負擔。
本判決第一項於原告以新台幣萬肆仟元為被告供擔保後，得假執行；但被告於假執
行程序實施前以新台幣壹拾萬元為原告預供擔保後，得免為假執行。
原告其餘假執行之聲請駁回。
    事    實
甲、原告方面：
  一、聲明：
      被告應給付原告新台幣（下同）一百萬元，及自起訴狀繕本送達翌日起至清償
      日止，按年息百分之五計算之利息，並陳明願供擔保請求宣告假執行。
  二、陳述：
      （一）原告乙○○於民國八十九年間擔任英商渣打銀行高雄分行經理，被告王
            正宇為同行客服部經理，為原告之部屬。被告於八十九年十月間竟發起
            員工連署給總行經理之投書，雖經總行查證後，原告並無重大違失，然
            已嚴重打擊原告之名譽。
      （二）被告因對總行之處置不滿，又於同年十一月二日、七日晚間十時許，竊
            取渣打銀行供客戶使用放置於公共區域之電腦帳戶密碼，利用該帳戶於
            家中發匿名電子郵件給原告位於銀行公事專用之電子信箱，恐嚇原告，
            於信函中出言無狀，並表示：「我會告訴每個人這個故事，我會告訴花
            旗銀行、匯豐銀行及荷蘭銀行；我要讓整個銀行界工作的人都知道你的
            無恥行為....  我會持續告訴每一個人」等語，使原告心生畏懼，致生
            危害安全。
      （三）另一方面被告還偽稱：銀行內有其他人要把投書總行之事上媒體，伊有
            勸阻云云，假裝支持原告，惟嗣於同月二十日以大量郵件寄毀謗信函予
            各銀行，使原告在銀行界不能翻身，造成原告名譽受損。
      （四）原告報警查獲匿名電子郵件為被告所為後，被告才坦承犯行，而原告也
            因此事於九十年三月在總行指示下離職。原告三十三歲即擔任外商銀行
            副總經理兼高雄分行主管，年薪二百五十萬元，前途似錦，而今遭被告
            傷害銀行界最重視之信用名譽，前途破滅。原告離職迄今仍未走出被告
            犯罪傷害之陰影，為此乃依侵權行為損害賠償之法律關係請求被告應給
            付原告精神慰藉金一百萬元及自起訴狀繕本送達翌日起至清償日止，按
            年息百分之五計算之利息。
      （五）原告經向檢察官提起毀謗、恐嚇告訴，雖毀謗部分漏為偵查起訴，惟被
            告二度恐嚇行為與事後毀謗行為間有方法結果之牽連關係，請一併審理
            。
  三、證據：提出員工投書、毀謗書函等件為證。
乙、被告方面：
  一、聲明：求為判決駁回原告之訴，如受不利之判決，請准予供擔保免為假執行。
  二、陳述：
      （一）被告就其本身所為傳送電子郵件給原告之行為，曾多次向原告誠意致歉
            ，原告並已表達原諒之意，是原告謂被告態度傲慢、一年多來從未道歉
            、毫無悔意云云，並非真實。至原告指控被告除上開電子郵件外，另以
            中文繕打毀謗信函並發送各銀行，亦非真實。
      （二）當時不滿原告領導風格而聯名請求更換分行經理者，有十八人之多，以
            原告下轄二十一名員工，除上開聯名之十八人外，另有三人係新進員工
            ，易言之，當時原告領導下之員工幾乎全部同時聯名向上級表達不認同
            原告之領導風格，希望更換分行經理之意。該聯名函並非被告所擬訂，
            亦非被告發起，原告卻在得知此函後即開始向被告施壓，對被告做無理
            之盤查與逼問，被告始會傳送英文電子郵件抒發情緒。況被告因此個人
            行為，已受到渣打銀行去職之處罰，不可謂不重。
      （三）原告稱其因此事於九十年三月間經總行指示離職，惟原告已就其遭恐嚇
            、毀謗一事提出告訴，為被害人，渣打銀行無對其處罰之理，況且命一
            高級職員離職，事關重大，渣打銀行絕不可能因此事命原告離職。諒係
            總行接獲聯名投書後，深入瞭解原告領導問題，方有更換分行經理之措
            施，非被告傳送電子郵件所致。
  三、證據：提出在職證明書一件為證。
丙、本院依職權調閱本院九十年度鳳簡字第六九０號、九十一年度簡上字第十五號刑
    事卷宗，並向財政部高雄市國稅局鼓山稽徵所、前鎮稽徵所函查兩造八十八、八
    十九年度所得報稅資料、財產歸戶資料。
    理    由
一、本件原告主張其於八十九年間擔任英商渣打銀行高雄分行經理，被告甲○○為同
    行客服部經理，為原告之部屬。惟被告於八十九年十月間竟發起員工連署給總行
    經理之投書，又於同年十一月二日、七日晚間十時許，竊取渣打銀行供客戶使用
    放置於公共區域之電腦帳戶密碼，利用該帳戶於家中發匿名電子郵件給原告位於
    銀行公事專用之電子信箱，恐嚇原告，使原告心生畏懼，致生危害安全。經原告
    報警始查獲匿名電子郵件為被告所為，然原告也因此事於九十年三月在總行指示
    下離職。原告三十三歲即擔任外商銀行副總經理兼高雄分行主管，年薪二百五十
    萬元，而今遭被告傷害銀行界最重視之信用名譽，前途破滅，為此乃依侵權行為
    損害賠償之法律關係提起本件訴訟等語。被告則以被告就其本身所為傳送電子郵
    件給原告之行為，曾多次向原告誠意致歉，原告並已表達原諒之意。且當時原告
    領導下之員工幾乎全部同時聯名向上級表達不認同原告之領導風格，希望更換分
    行經理之意。該聯名函並非被告所擬訂，亦非被告發起，原告卻在得知此函後即
    開始向被告施壓，對被告做無理之盤查與逼問，被告始會傳送英文電子郵件抒發
    情緒。況被告因此個人行為，已受到渣打銀行去職之處罰，不可謂不重。又原告
    稱其因此事於九十年三月間經總行指示離職，惟原告已就其遭恐嚇、毀謗一事提
    出告訴，為被害人，渣打銀行無對其處罰之理，況且命一高級職員離職，事關重
    大，渣打銀行絕不可能因此事命原告離職。諒係總行接獲聯名投書後，深入瞭解
    原告領導問題，方有更換分行經理之措施，非被告傳送電子郵件所致。至原告指
    控被告除上開電子郵件外，另以中文繕打毀謗信函並發送各銀行，並非被告所為
    等語資為抗辯。
二、本件原告主張被告因恐嚇行為，經本院判處拘役五十日並確定在案之事實，為被
    告所不爭執，並經本院調閱本院九十年度鳳簡字第六九０號、九十一年度簡上字
    第十五號刑事卷證審核屬實，自堪信為真實。
三、按因故意或過失，不法侵害他人之權利者，負損害賠償責任；不法侵害他人之身
    體、健康、名譽、自由、信用、隱私、貞操，或不法侵害其他人格法益而情節重
    大者，被害人雖非財產上之損害，亦得請求賠償相當之金額，民法第一百八十四
    條第一項前段、第一百九十五條第一項分別定有明文。又所謂侵害他人之自由，
    並不以剝奪他人之行動或限制其行動自由為限，即以強暴、脅迫之方法，影響他
    人之意思決定，或對其身心加以威脅，使生危害，亦包括在內，最高法院八十一
    年度台上字第二四六二號民事判決要旨可資參照。今被告既因前開恐嚇行為使原
    告心生畏懼，致生危害於安全，其請求被告賠償非財產上之損害，參諸前揭法條
    ，依法自屬有據。經查，本件原告為大學畢業，原擔任英商渣打銀行副總經理兼
    高雄分行經理，年收入一百八十萬元以上，自九十年三月離職後即未工作，名下
    有坐落高雄市○○區○○段一五二號建地一筆、坐落高雄市○○區○○街、面積
    一百三十五點九０平方公尺之房屋一幢及多筆股票投資；而被告為碩士學歷，原
    任職英商渣打銀行高雄分行客服部經理，現為美商康建人壽保險股份有限公司高
    雄營業處壽險顧問，有在職證明一紙附卷，年收入約六十至七十萬元，名下並有
    自有住宅一筆等情，此均有財政部高雄市國稅局鼓山稽徵所財高國稅鼓服字第０
    九一０００六八三六號函、財政部高雄市國稅局前鎮稽徵所財高國稅鎮徵字地０
    九一０００八五０八號函所檢具之八十八及八十九年度綜合所得稅各類所得資料
    清單、歸戶財產查詢清單在卷可稽，爰審酌兩造原在渣打銀行共事，被告因對原
    告領導風格有所不滿，不尋理性解決之道，竟基於恐嚇危害安全之概括犯意，連
    續以其家用個人電腦書寫英文恐嚇文字，再以電子郵件傳送予原告，其行為殊有
    未恰。本院復斟酌實際情況、兩造之身分地位及經濟狀況，認原告請求精神慰藉
    金一百萬元尚嫌過高，應予核減為十萬元，方屬公允。
四、再按給付無確定期限者，債務人於債權人得請求給付時，經其催告而未為給付，
    自受催告時起，負遲延責任。其經債權人起訴而送達訴狀，或依督促程序送達支
    付命令，或為其他相類之行為者，與催告有同一之效力；遲延之債務，以支付金
    錢為標的者，債權人得請求依法定利率計算之遲延利息；應付利息之債務，其利
    率未經約定，亦無法律可據者，週年利率為百分之五，民法第二百二十九條第二
    項、第二百三十三條第一項前段及第二百零三條分別定有明文。從而原告依侵權
    行為之法律關係請求被告應給付十萬元，及自起訴狀繕本送達翌日即九十一年六
    月二十六日起至清償日止，按年息百分之五計算之利息，為有理由；其逾此數額
    之請求，即屬未合，應予駁回。
五、末按附帶民事訴訟，係因犯罪而受損害之人，為請求回復其損害，於刑事訴訟程
    序附帶提起之民事訴訟，故提起是項訴訟，須限於起訴之犯罪事實侵害個人私權
    ，致生損害者，始得為之，最高法院二十三年附字第二四八號判例可資參照。本
    件原告係於被告恐嚇案件審理中，提起附帶民事訴訟請求被告賠償其非財產上之
    損害，而原告另主張毀謗信函亦是被告所為，惟本件被告係犯恐嚇罪，本院刑事
    庭所認定之事實，並未包含上開毀謗部分，揆諸前揭說明，原告前開主張被告毀
    謗行為等事實，自不在本院審酌範圍，附此敘明。
六、兩造均陳明願供擔保，聲請宣告假執行，或免為假執行，經核原告勝訴部分，合
    於法律之規定，爰酌定相當之擔保金額宣告之；其餘假執行之聲請，因訴之駁回
    而失其附麗，不予准許。
七、據上論結，本件原告之訴為一部有理由，一部無理由，依民事訴訟法第七十九條
    但書、第三百九十條第二項、第三百九十二條，判決如主文。
中　　　華　　　民　　　國　　九十一　　年　　　十一　　　月　　十一　　日
                              臺灣高雄地方法院民事庭
~B審判長法官　沈建興
~B法　　　官　蔡廣昇
~B法　    官  胡宜如
右為正本係照原本作成。
如不服本判決，應於送達後廿日內，向本院提出上訴狀並表明上訴理由，如於本判決
宣示後送達前提起上訴者，應於判決送達後十日內補提上訴理由書（須附繕本）。
中　　　華　　　民　　　國　　九十一　　年　　　十一　　　月　　十一　　日
~B法院書記官　王世雄
